【裁判字號】    92,聲再,175
【裁判日期】    920530
【裁判案由】    聲請再審
【裁判全文】
臺灣高等法院刑事裁定                            九十二年度聲再字第一七五號
    再審聲請人  豪旭實業有限公司
    即 自訴 人
    代  表  人  乙○○
    被      告  丙○○
                甲○○
右聲請人因被告等偽造文書等案件，對於本院八十七年度上更(一)字第二六五號，中華
民國八十九年七月六日確定判決（第一審案號：臺灣臺北地方法院八十四年度自字第
一二四二號），聲請再審，本院裁定如左：
    主      文
再審之聲請駁回。
    理      由
一、聲請意旨略稱：本件再審之範圍與原確定判決範圍有所減縮，即只針對被告丙○
    ○及甲○○二人部分而已，犯罪事實對於違反證交法部分，未予聲請在內。
    (一)關於丙○○偽造折讓證明單，以自訴人名義製作折讓證明單給兆瑞公司，以掩
      飾兆瑞公司根本未出貨給自訴人公司，卻向自訴人公司收取貨款之行為，加損
      害於自訴人公司部分。丙○○在該自訴案件，歷次庭訊中，均否認「拿空白折
      讓單到自訴人公司委外記帳會計事務所，蓋自訴人公司發票章，帶回兆瑞公司
      ，填寫之交易折讓內容，由兆瑞公司向稅捐處申報折讓之事實」，造成稅捐機
      關誤認為兆瑞公司有出貨給自訴人公司，也有折讓情事，偽造交易紀錄，一則
      可以使兆瑞公司憑空向自訴人收取貨款（折讓百分之一．五，即空向自訴人收
      取百分之九八．五之貨款），丙○○本身向兆瑞公司拿取銷貨績效獎金，及另
      可私下將該批貨轉賣給別人，額外賺取貨款。所發現之新證據為：
      1.茲發現蔡裕國於八十八年七月二十九日在本院臺中分院八十八年上訴字第一
        四四○號偽造文書等一案，到庭供述：「兆瑞公司有證人說，豪旭公司很多
        單據（折讓單）都是空白，先蓋好（發票）章的，不是請款再蓋的。」，即
        已表明兆瑞公司確有以空白折讓單，蓋豪旭公司發票章之情事存在。此項證
        據是自訴人於八十九年六月二十二日事實審法院辯論終後，另向臺中高分院
        閱卷取得者，為發現之新證據。
      2.依最高行政法院九十二年判字第三三三判決書認定：「兆瑞公司於七十九年
        六月間銷貨收入計一萬六千一百五十九元，未依規定開立統一發票交付買受
        人豪達公司，而開立發票予豪旭公司一節，為上訴人（金儀公司）所不爭，
        並有上訴人簽發之發票及豪達公司付款支票影本附卷可稽。上訴人（金儀公
        司）與豪達公司間之買賣，倘如上訴人所云係出售與豪旭公司，再豪旭公司
        之指示而交付豪達公司，轉手買賣間應存有價差，其貨款理應由豪達公司支
        付豪旭公司，再由豪旭公司支付上訴人，殊無由豪達公司逕行支付上訴人之
        理，且上訴人與豪旭公司間所簽訂經銷合約訂有業績獎金，此有其經銷合約
        附在臺灣臺北地方法院八十二年重訴字第九六六號案內可憑，並為上訴人所
        不否認。倘上開交易確係上訴人出售豪旭公司後，依該公司之指示送貨豪達
        公司，即可增加豪旭公司之業績獎金，該公司斷無否認之理，足證本件係上
        訴人違約出售予豪旭公司之下游公司豪達公司，為豪旭公司察覺，乃將發票
        逕開給豪旭公司，以逃避其違約賠償責任。原處分認上訴人於七十九年六月
        間銷貨，未依規定開立統一發票交付買受人豪達公司之違章事實，予以補徵
        稅款及按所漏稅額處以罰鍰，並無不合。」。換言之，由上開最高行政法院
        判決已認定金儀公司確有貨物銷售他人，但發票逕開給豪旭公司之情事存在
        ，與此交易衍生之折讓證明單，亦產生不實記載用以證明有交貨給豪旭公司
        之假象，與開立不實之統一發票交付給豪旭公司是同樣情形，是同時發生之
        舞弊，為一物兩面，足以證明本件之空白折讓單有偽造情事，確屬存在，不
        容被告空抵賴。也因兆瑞公司（金儀公司合併而成）及震旦公司所開出之銷
        貨統一發票及折讓證明單，業經稅捐機關事後查核，有異常發票及營業人進
        銷項憑證交查異常查核清單之情事產生。上開最高行政法院判決，自訴人於
        九十二年四月十日取得，自屬發現之新證據。
      3.丙○○於本案中（臺北地院八十四年度自字第一二四二號）對於證人龔素珍
        供稱：「折讓單是兆瑞公司的外務員拿空白叫我蓋章，他說這樣他回去才好
        填，我不認識他（指丙○○），我認為不重要才蓋的。」等語，加以否認，
        即否認拿空白折讓單叫豪旭公司之委外記帳會計龔素珍小姐蓋發票章，因而
        認定丙○○無偽造行為。但本院上更(一)字第二六五號一案，八十九年六月二
        十二日上午九時二十分開庭時，丙○○卻供稱：「都是由自訴人公司打電話
        給我，我才去拿，公司間交易非常頻繁，有的會出錯，所以有時會拿空白折
        讓單去蓋章。」等語。丙○○終於鬆口改承認「有拿空白折讓單去自訴人豪
        旭公司委外記帳會計小姐龔素珍小姐處蓋發票章之事實。」，真然丙○○偽
        造空白折讓單之犯行明確，豈可不予處罰？
    (二)關於甲○○因無法取得自訴人蓋發票章之折讓證明單，而盜刻自訴人公司之發
      票章，並使用於其擅自以自訴人名義製作之折讓證明單上，進而於自訴人根本
      不知有上開折讓證明單存在之情形下，以兆瑞公司名義片面向稅捐機關申報，
      以致稅捐機關列為交易異常資料，其偽刻印章及偽造文書罪行部分，所發現之
      新證據為：
      1.甲○○盜刻自訴人發票章部分，茲依據本院臺中分院向第一商業銀行中港分
        行函調豪達公司公司簽發支票正反面影本，從支票影本反面上，蓋有豪旭公
        司之發票章，豪達公司把豪旭公司當成其簽發支票之背書人，交給兆瑞公司
        當成給付貨款使用，足以證明這二張支票背面所蓋豪旭公司之發票章，與其
        偽造折讓證明單上是同一顆章，即可確定甲○○盜刻印章及盜蓋折讓證明單
        無疑，此項證為事實審法院八十九年七月六日判決後之九十年三月十六日以
        後才發現的，自屬發現之新證據，足以證明丙○○確有盜刻豪旭公司發票章
        ，進而偽造折讓證明單之犯行。
      2.自訴人於九十一年八月間向第一商業銀行中港分行（註：臺中市○○路○段
        六十之一號）查詢豪達公司簽發00000000000帳號，支票號碼0
        000000號，面額四十四萬三千三百四十二元，兌現日期為七十九年十
        月十五日支票一紙，背面亦經甲○○蓋用同一偽造之發票章，該銀行稱只要
        法院去函即可提出該支票，此項證據亦為發現之新證據，足以證明甲○○確
        有盜刻自訴人豪旭公司發票章，並進而偽造文書、偽造背書等犯罪行為，罪
        證明確，不容抵賴。
    以上發現之新事實、新證據，均足以證明被告丙○○、甲○○均應負偽造文書等
    不法犯行，爰依刑事訴訟法第四百二十二條第二款之規定，為受判決人即被告丙
    ○○、甲○○之不利益，聲請再審等語。
二、按為受判決人之不利益聲請再審，固得由自訴人為之；但自訴人聲請再審者，以
    有刑事訴訟法第四百二十二條第一款規定之情形，亦即有同法第四百二十條第一
    項第一款、第二款、第四款、第五款之情形為限。且上開第四百二十條第一項第
    一款、第二款、第五款情形之證明，以經判決確定，或其刑事訴訟不能開始或續
    行非因證據不足者為限，始得聲請再審，同法第四百二十八條第一項、第四百二
    十二條第一款、第四百二十條分別定有明文。至於同法第四百二十二條第二款所
    謂受無罪之判決，而於訴訟上或訴訟外自白，或發現確實之新證據，足認其有應
    受有罪判決之犯罪事實者，則非自訴人所得提起再審，此觀同法第四百二十八條
    第一項之規定自明。
三、經查，本件原確定判決係諭知受判決人即被告丙○○、甲○○無罪，故聲請人即
    原確定判決之自訴人對於原確定判決聲請再審，顯係為受判決人之不利益為之，
    而聲請人係依刑事訴訟法第四百二十二條第二款之規定，以其於被告等受無罪判
    決確定後，以發現確實之新證據為由，提起本件再審之聲請，經核即與上開自訴
    人得為受判決人之不利益提起再審之法定事由有違，是其聲請為不合法，應予駁
    回。
據上論斷，應依刑事訴訟法第四百三十三條裁定如主文。
中    華    民    國      九十二      年      五      月      三十      日
                            臺灣高等法院刑事第十九庭
                                審判長法  官  許  國  宏
                                      法  官  洪  光  燦
                                      法  官  林  勤  純
右正本證明與原本無異。
如不服本裁定應於收受送達後五日內敘明理由向本院提出抗告狀。
                                      書記官  葉  瑩  庭
中    華    民    國      九十二      年      五      月      三十      日


司法院資訊處製作；財團法人民間司法改革基金會備份。
